臺灣高等法院民事判決　　　　　　　　100年度重上字第372號
上　訴　人　龔朝亮
訴訟代理人　黃永琛律師
複　代理人　馮韋凱律師
被　上訴人　林宗逸
訴訟代理人　李勝琛律師
　　　　　　吳春美律師
上列當事人間損害賠償事件，上訴人對於中華民國100年4月15日
臺灣臺北地方法院99年度重訴字第221 號第一審判決提起上訴，
本院於100年10月5日言詞辯論終結，判決如下：
    主    文
上訴駁回。
第二審訴訟費用由上訴人負擔。
    事實及理由
一、上訴人起訴主張：
  (一)上訴人於96年11月30日與訴外人徐炎堯簽訂不動產買賣契約
    （下稱系爭契約），以總價新臺幣（下同）1.3億元將坐落
    臺北市○○區○○段三小段684、684-1、684-2、685地號土
    地（所有權應有部分各58/1000）及其上同段301建號建物（
    門牌臺北市○○區○○路4段225號5 樓）（下合稱系爭房地
    ）出賣予徐炎堯，徐炎堯簽約時簽發1,000 萬元支票，96年
    12月10日匯款1,000萬元，96年12月18日又簽發4,500萬元支
    票予上訴人。詎系爭房地於辦理移轉登記時，竟於98年12月
    20日收到臺北市大安地政事務所通知駁回系爭土地登記案件
    ，上訴人始知系爭房地遭被上訴人假扣押而無法移轉登記。
    被上訴人對於上訴人之系爭房地假扣押，並提起訴訟後，業
    經原審法院判決駁回確定。上訴人因被上訴人不當假扣押無
    法履行契約，徐炎堯於97年2月19日發函催告履約，嗣雙方
    於97年3月28日協議解除契約，致上訴人依買賣契約第8條約
    定應賠償徐炎堯1,000萬元違約金，上訴人已於99年3月25日
    將該賠償款給付徐炎堯，被上訴人依民法第184條第1項規定
    ，應賠償上訴人1,000萬元之損害。
  (二)被上訴人聲請假扣押後，於臺灣臺北地方法院（下稱台北地
    院）提起之97年度訴字第414 號（下稱另案）塗銷所有權移
    轉登記事件受敗訴判決確定，敗訴之原因係「欠缺權利保護
    之必要」，足證被上訴人明知其所保全之請求權不存在，被
    上訴人仍故意聲請假扣押以侵害龔朝亮之權利，應負侵權行
    為損害賠償。被上訴人所有之土地應有部分1/1000，與系爭
    房地自所有權第一次登記至上訴人買受取得間，權利變動時
    間及對象完全不同，並未併同移轉，而系爭房地係併為移轉
    予同一人所有，被上訴人係明知系爭房地所有權移轉並無違
    反公寓大廈管理條例第4條第2項之規定。上訴人與徐炎堯間
    之系爭房地買賣符合一般交易流程，不能僅以上訴人與徐炎
    堯在同一公司，即認系爭契約為通謀虛偽。上訴人提出之稅
    單與買賣契約簽立之日期不符，僅為節稅之手段，與系爭買
    賣是否真正無涉。雖被上訴人抗辯上訴人未將系爭房地出售
    徐炎堯，於98年12月1日出售訴外人向可立，非但無任何損
    失，反而賺取2,000萬元以上價差云云。但上訴人確因與徐
    炎堯間之系爭契約解除，受有1,000萬元之損失，與上訴人
    嗣後出售系爭房地可收取之價金無關。
  (三)上訴聲明：
    1.原判決廢棄。
    2.被上訴人應給付上訴人1,000萬元及自起訴狀繕本送達之
      翌日起至清償日止按週年利率5%計算之利息。
    3.願供擔保請准宣告假執行。
二、被上訴人則以：
  (一)上訴人主張被上訴人應依民法第184條第1項規定，賠償其所
    受損害，但上訴人迄未舉證被上訴人何行為與民法第184 條
    第1項構成要件相符，僅泛稱其因系爭房地遭被上訴人假扣
    押而受有損害，不足採信。被上訴人聲請假扣押，係自認為
    有權利之人，且取得台北地院假扣押裁定．被上訴人自無故
    意或過失不法侵害上訴人之權利，絕無以假扣押方式侵害上
    訴人權利之故意或過失，且上訴人迄未證明被上訴人知悉其
    與徐炎堯間有系爭買賣契約存在，被上訴人更無故意使上訴
    人無法履約之之可能。上訴人與徐炎堯間之買賣與一般常情
    不符，為通謀虛偽意思表示之虛偽買賣，其二人關係密切，
    徐炎堯經常匯入大筆款項至上訴人帳戶，徐炎堯96年12月10
    日匯款1,000萬元係借用帳戶而已，並非支付系爭買賣契約
    價款，其二人間之系爭契約為通謀虛偽意思表示。上訴人因
    未將系爭房地出售與徐炎堯，於98年12月1 日出售與向可立
    ，有2,000萬元之獲利，更無損失可言等語，資為抗辯。
  (二)答辯聲明：
    1.上訴駁回。
    2.如受不利之判決，願供擔保請准免為假執行。
三、兩造不爭執之事實：
  (一)上訴人與徐炎堯於96年11月30日與簽訂不動產買賣契約書（
    被上訴人抗辯僅形式為真正），徐炎堯向上訴人購買系爭房
    地，買賣總額1.3億元。徐炎堯交付發票日96年12月20日、
    面額1,000萬元支票予上訴人。
  (二)被上訴人為保全對上訴人之侵權行為損害賠償請求，於96
    年11月28日向台北地院聲請對上訴人之財產為假扣押，經
    台北地院於96年11月28日以96年度裁全字第14410號裁定准
    許。被上訴人於96年12月5日以前述假扣押裁定為執行名義
    ，向台北地院聲請對上訴人所有之系爭房地為假扣押強制執
    行，經台北地院以96年度執全字第4063號假扣押執行事件受
    理，並於96年12月6日發函地政機關囑託辦理系爭房地之查
    封登記。嗣被上訴人於98年9月7日聲請撤回前開假扣執行，
    台北地院則於98年9月17日發函地政機關囑託塗銷上開房地
    查封登記。且上開假扣押裁定迄原法院99年3月18日言詞辯
    論期日為止，未經撤銷。
  (三)被上訴人於97年間主張上訴人與訴外人王良雄基於通謀虛偽
    意思表示，以買賣為原因，將系爭房地移轉登記為上訴人所
    有，致侵害被上訴人之優先承買權為由，向台北地院對上訴
    人及王良雄提起訴訟，經台北地院以97年度重訴字第414 號
    塗銷所有權移轉登記等事件受理，嗣於98年4 月24日判決駁
    回被上訴人之訴及假執行之聲請確定。
四、兩造爭執點之論述：
    上訴人主張其因被上訴人對其聲請假扣押，致上訴人違反其
    與徐炎堯間之系爭契約，而須賠償徐炎堯違約金1,000萬元
    ，依民法第184條第1項請求被上訴人賠償損害，為被上訴人
    否認，並以前開情詞置辯。本件之爭點為：(一)被上訴人是否
    應負民法第184條第1項之侵權行為損害賠償責任？(二)上訴人
    是否因被上訴人實施假扣押而受有損害？若有損害，上訴人
    所受損害之金額為何？本院判斷如下：
  (一)上訴人未證明被上訴人應負民法第184條第1項之損害賠償責
    任：
    1.按，債務人因假扣押受有損害，向債權人請求賠償，若非
      本於民事訴訟法第531條之規定，而係依民法侵權行為之
      法則辦理，則須債權人聲請假扣押有故意或過失，始得為
      之（最高法院95年度台上字第2986號判決參照）。因侵權
      行為所發生之損害賠償請求權，以有故意或過失不法侵害
      於他人權利，或故意以背於善良風俗之方法，加損害於他
      人為成立要件。此觀民法第184條第1項規定即明。所謂故
      意係指行為人對於構成侵權行為之事實，明知並有意使其
      發生或預見其發生，而其發生並不違背其本意而言。因之
      故意以聲請法院實施假扣押之手段，侵害他人權利之情形
      ，必須行為人對於其聲請假扣押係屬侵權行為之事實，明
      知並有意使其發生，或預見其發生，而其發生並不違背其
      本意，始足當之。民法第184條第1項所指之過失，以加害
      人對於侵權行為結果之發生應注意並能注意而不注意為成
      立要件（最高法院85年度台上字第2923號判決參照）。「
      被上訴人為確保其損害賠償權，而聲請假扣押，不能謂其
      主觀上有故意以背於善良風俗之方法，加損害於上訴人，
      蓋假扣押究屬債權人依法保全其債權得受清償之正當方法
      ，何有背於善良風俗方法之可言」（最高法院78年度台上
      字第1040號判決參照）。次按當事人主張有利於己之事實
      者，就其事實有舉證之責任，民事訴訟法第277條本文定
      有明文。
    2.被上訴人為臺北市○○區○○段3小段684、684-1、684-2
      、685 地號土地之共有人之一（應有部分各1/1000）。被
      上訴人前以系爭房地原所有權人王良雄以通謀虛偽意思表
      示將系爭房地移轉登記予上訴人，違反公寓大廈管理條例
      第4條第2項之規定為無效，並以其有土地法第34條之1第4
      項之優先承買權為由，於96年11月27日向台北地院聲請對
      上訴人在3,000 萬元之範圍內為假扣押，台北地院於96年
      11月28日以96年度裁全字第14410號民事裁定准許供擔保
      而為假扣押。被上訴人嗣以該假扣押裁定為執行名義，向
      台北地院聲請對上訴人所有之系爭房地為假扣押強制執行
      ，經台北地院以96年度執全字第4063號假扣押執行事件受
      理，於96年12月6日發函地政機關囑託辦理系爭房地之查
      封登記。嗣被上訴人於98年9月7日聲請撤回前開假扣押執
      行，台北地院於98年9 月17日發函地政機關囑託塗銷上開
      房地查封登記等情（原審審重訴卷第155至173頁），業列
      為兩造不爭執事項，自堪信實。被上訴人以上訴人及王良
      雄為被告，向台北地院提起塗銷系爭房地不動產移轉登記
      之訴訟，並請求上訴人與王良雄連帶給付3,000萬元本息
      ，經台北地院以97年度重訴字第414 號受理。被上訴人於
      該事件主張之事實及理由略以：被上訴人林宗逸與王良雄
      均係坐落於臺北市○○區○○段3小段684、684-1、684-2
      、685地號土地之共有人，應有部分各為1/1000、58/1000
      ，其上之系爭房屋之所有權人則登記為王良雄，系爭房屋
      之基地所有權分屬林宗逸及王良雄共有，詎王良雄與龔朝
      亮並無買賣契約存在，亦無資金移轉流程，竟基於通謀虛
      偽意思表示，以買賣為原因將系爭房地移轉登記為龔朝亮
      所有，王良雄、龔朝亮間買賣債權行為及移轉所有權登記
      物權行為，均違反民法第87條第1項規定而為無效，林宗
      逸得請求龔朝亮將系爭房地之所有權移轉登記塗銷；縱認
      王良雄、龔朝亮間之買賣契約有效，依公寓大廈管理條例
      第4條第2項之規定，系爭房屋移轉所有權時，系爭土地應
      有部分59/1000亦應隨同移轉，是王良雄自行將系爭房屋
      之所有權及系爭土地應有部分58/1000移轉登記予龔朝亮
      ，亦已侵害林宗逸之優先承買權，致林宗逸之土地應有部
      分1/1000與系爭房屋之所有權分離，無法移轉亦無經濟價
      值，王良雄、龔朝亮間買賣之債權行為及物權行為，均違
      反上開規定為無效，另林宗逸雖無系爭房屋之所有權，然
      王良雄所有之系爭房屋既係坐落於林宗逸所有之系爭土地
      上，依民法第425條之1規定應推定有租地建屋關係存在，
      王良雄出售系爭房屋時，依土地法第104條第2項規定，林
      宗逸得行使優先承買權，是王良雄違反上開規定出售予龔
      朝亮，買賣債權行為及移轉所有權登記物權行為亦為無效
      ，依民法第113條規定，龔朝亮應負回復原狀之義務。再
      者，王良雄、龔朝亮明知林宗逸就系爭房地享有優先承購
      權，竟故意以通謀方式移轉所有權，造成林宗逸就系爭土
      地之應有部分1/1000與系爭房屋所有權分離，致無法移轉
      亦無經濟價值，而公寓大廈管理條例除維持集合式住宅建
      物所有權及土地應有部分之一致性外，並兼有保護共有人
      之作用，土地法更設有保護共有人優先承買權之明文，龔
      朝亮、王良雄間之行為顯係違反保護他人之法律，且侵害
      林宗逸之優先承買權，王良雄、龔朝亮應依民法第184條
      第1項前段、第2項及第185條第1項規定，負連帶賠償責任
      等語（原審審重訴字卷第12頁正反面）。而林宗逸確係系
      爭土地共有人，應有部分各1/1000，業據林宗逸提出土地
      登記謄本附於前述卷第37頁以下為證，龔朝亮、王良雄間
      以買賣為原因移轉系爭房地所有權之事實，復為龔朝亮、
      王良雄所不爭執，則林宗逸於前開事件所主張之事實，已
      非全然出於憑空捏造。
    3.台北地院97年度重訴字第414 號判決被上訴人敗訴之理由
      略為：依土地登記規則第98條及土地法第34條之1執行要
      點第11點(四)之說明，公寓大廈之各區分所有權人就其就區
      分所有之建物有單獨所有權及基地應有部分，如其中一區
      分所有權人將其區分所有之建物及基地應有部分轉讓與同
      一人所有，其他區分所有人當無優先承買權之情形。而系
      爭房屋由拓興公司讓與遠東銀行，及由遠東銀行讓與王良
      雄之移轉登記過程，均係連同系爭土地應有部58/1000併
      同移轉，林宗逸之應有部分1/1000並無連同移轉之情形，
      是林宗逸主張系爭房屋所坐落之土地應有部分為59/1000
      云云，難認有據，林宗逸當無土地法第34條之1關於優先
      承買權規定之適用。林宗逸雖主張依民法第425條之1規定
      ，系爭房屋坐落於林宗逸所有之系爭土地上，應推定有租
      地建屋關係存在云云；惟必須土地及其土地上之房屋同屬
      一人所有，而僅將土地或僅將房屋所有權讓與他人，或將
      土地及房屋同時或先後讓與相異之人之情形，始有其適用
      。系爭房屋歷次移轉過程，均係連同系爭土地應有部分
      58/ 1000一併移轉，與林宗逸之應有部分1/1000並未同屬
      一人所有，與民法第425條之1第1項規定之要件不符，難
      認系爭房屋與林宗逸之應有部分1/1000土地間有租地建屋
      之關係存在，則林宗逸於系爭房屋出賣時，自無從主張土
      地法第104條第1項所規定之優先購買權。林宗逸雖主張王
      良雄、龔朝亮間為通謀虛偽意思表示，買賣契約無效，依
      民法第113條規定，龔朝亮應負回復原狀之義務，若塗銷
      龔朝亮之所有權登記，亦回復為王良雄所有，非回復為林
      宗逸之名義，林宗逸既未能證明其對系爭房地有優先承買
      權，則縱系爭房地回復為王良雄之名義，亦不能達到林宗
      逸之目的，而欠缺權利保護之必要，故林宗逸訴請龔朝亮
      塗銷系爭房地之所有權移轉登記，核屬無據。則王良雄與
      龔朝亮間之買賣契約是否因通謀虛偽意思表示而為無效，
      即無審酌之必要。林宗逸未能證明其對系爭房地有優先承
      買權存在，難認龔朝亮、王良雄有何故意或過失不法侵害
      林宗逸權利，或違反保護他人之法律，致生損害於林宗逸
      之行為，林宗逸依侵權行為法律關係，訴請龔朝亮、王良
      雄連帶給付3,000萬元本息，為無理由（原審審重訴字卷
      第14 至16頁）。
    4.上開判決理由，並非以林宗逸所主張之事實係屬虛構，或
      以主張之事實於法律上顯無理由予以駁回。林宗逸於該事
      件，係基於自己為系爭土地共有人之事實，認為自己依民
      法、土地法相關規定，有優先承買權，其主張優先承買權
      復提出一定之法律依據，且非本於全然虛構之事實而為法
      律上之主張，又其主張龔朝亮與王良雄間買賣契約為通謀
      虛偽意思表示，無論是否符合事實，其亦提出其質疑之理
      由，則其主觀上認為自己有此權利而提起訴訟，縱法院就
      其法律上之主張認不可採而予駁回，亦難認其起訴係基於
      故意或過失而不法侵害他人權利之行為。而其訴請塗銷之
      部分，雖經法院認為無權利保護之必要而予駁回，亦屬其
      行使權利於民事訴訟程序之主張或聲明適當與否之問題，
      不能認為係因故意或過失侵害上訴人權利。況法院對於前
      開訴訟之判斷，涉及法院關於事實認定及法律見解之採擇
      ，並非當事人於起訴前所能明知，並「人民有請願、訴願
      及訴訟之權」、「以上各條列舉之自由權利，除為防止妨
      礙他人自由，避免緊急危難，維持社會秩序，或增進社會
      公共利益所必要者外，不得以法律限制之」，憲法第16條
      及第23條著有明文 。是人民認其私法上之權利受侵害時
      ，依民事訴訟程序請求法院裁判之訴訟權，係受憲法保障
      ，非得任意剝奪或限制。被上訴人林宗逸提起前開民事訴
      訟，係認為自己因持有系爭土地應有部分而有優先承買權
      ，並認為龔朝亮與王良雄間買賣為虛偽，及認為自己受有
      損害，就此等爭議事項欲循司法救濟而提出民事訴訟，並
      於起訴前依民事訴訟法規定為假扣押，且並非全然憑空捏
      造事實而為主張，業如前述，觀之其起訴及對上訴人龔朝
      亮之財產為假扣押之整體行為，係基於一定之事實及特定
      之法律規定，主觀上就兩造間私權之爭執具有合理懷疑，
      並認有起訴之必要以保障其私權。其訴訟權之行使既屬憲
      法保障之基本權利，自不能因法院確定判決之結果對被上
      訴人不利，即認為其起訴或聲請假扣押之初係故意或有過
      失，屬侵權行為，否則即與憲法保障人民訴訟權之宗旨有
      違。雖上訴人主張被上訴人所有之土地應有部分1/1000，
      與系爭房地自所有權第一次登記至上訴人買受取得間，權
      利變動時間及對象完全不同，並未併同移轉，而系爭房地
      係併為移轉予同一人所有，被上訴人係明知系爭房地所有
      權移轉並無違反公寓大廈管理條例第4條第2項之規定云云
      。惟，另案判決並非以程序理由駁回被上訴人之起訴，且
      自被上訴人97年1月18日起訴至法院98年4月24日判決，其
      間經過一年餘之調查及審理，堪信被上訴人抗辯於聲請假
      扣押時，不可能明知自己無請求之權利存在，否則豈會耗
      費時日及金錢聲請假扣押及提起本案訴訟等情為可採。
    5.上訴人未能證明被上訴人於聲請假扣押時，係明知或因過
      失不知對於系爭房地無優先承買權，被上訴人復抗辯不知
      上訴人與徐炎堯簽訂系爭契約，不可能藉由假扣押方式，
      使上訴人無法履行與徐炎堯間之買賣契約，而被上訴人為
      確保債權之實現而聲請假扣押之行為，亦難認係屬背於善
      良風俗之方法加損害於他人之侵權行為，則上訴人主張被
      上訴人聲請假扣押之行為，應負民法第184條第1項之侵權
      行損害賠償責任，洵屬無據。
  (二)上訴人未能證明被上訴人實施假扣押致其受有損害：
    上訴人主張其因被上訴人執行假扣押，致無法履行與徐炎堯
    間之買賣契約，支付徐炎堯1.000萬元違約金，為被上訴人
    所否認，抗辯上訴人與徐炎堯間之契約非屬真正，二人間無
    買賣價金之支付。經查：
    1.被上訴人於96年12月 6日對系爭房地為假扣押查封登記，
      雖上訴人主張其對上開假扣押之事全不知悉，經原審函查
      台北市政府地政處，於96年12月6 日至同年10日間，並無
      任何民眾申請調閱電子土地登記謄本、電子建物登記謄本
      之調閱紀錄。查：依強制執行法第132條第1項規定「假扣
      押之執行，應於假扣押之裁定送達同時或送達前為之。」
      ，上訴人雖未調閱系爭房地之登記謄本，但上訴人迄未主
      張假扣押裁定未合法送達，堪認系爭房地遭假扣押執行時
      ，上訴人已收受假扣押裁定。被上訴人抗辯上訴人所以主
      張在96年12月20日始知悉系爭房地遭假扣押之事（本院卷
      第185頁），係為配合未提示徐炎堯96年12月20日所簽發
      、面額1,000萬元簽約金支票之說詞，尚非無據。
    2.上訴人主張於96年11月30日與徐炎堯簽訂系爭契約，約定
      第一期簽約款1,000 萬元、第二期款於96年12月10日支付
      1,000萬元、第三期於稅單核發下三日內支付500萬元、尾
      款於貸款核撥下三日內支付6,500萬元，如出賣人不賣或
      不照約履行應盡義務，經買受人定期催告仍不履行時，應
      將已收價金如數退還買受人，並賠償所收價款同額之違約
      金後方得解約（原審審重訴卷第6、7頁）。上訴人主張96
      年11月30日簽約時，徐炎堯應於96年11月30日支付之
      1,000萬元簽約款，係以板信商業銀行民生分行為付款人
      、支票號碼MS0000000號、發票日96年12月20日、面額
      1,000萬元之支票支付（原審審重訴卷第4、9頁）。證人
      徐炎堯對於簽約款是否有交付，於原審證稱「（法官：一
      千萬的票有無交付？）開的日期不太記得，但是一千萬的
      票有匯款的方式，我的支票時間比較長，後來是用匯款，
      因為原告要求我提早給他。」（原審重訴卷第115頁）。
      上訴人之訴訟代理人主張第一期款是支票，沒有去兌現，
      1,000萬元之匯款是第二期款（原審重訴卷第32頁反面）
      ；而徐炎堯上開證詞係謂96年12月10日匯入1,000萬元（
      原審審重訴卷第189頁）為簽約款，以匯款取代支票之第
      一期簽約款；證人徐炎堯之證詞顯與上訴人之主張及系爭
      契約約定徐炎堯應於96年12月10日支付第二期款1,000萬
      元未合。上訴人與徐炎堯分屬金鴻莊實業股份有限公司之
      總經理與董事長（原審審重訴字第177、178頁），常有資
      金往來，為上訴人所不爭執，上訴人之帳戶常有徐炎堯大
      筆款項匯入（原審重訴卷第70、71頁），則徐炎堯於96年
      12月10日匯入之1,000萬元，是否為系爭契約第二期款或
      第一期簽約款，單憑匯款資料，實難憑信。如前所述，上
      訴人應於96年12月6日已知悉被上訴人實施假扣押，明知
      無履約之可能，非但不將96年12月20日未到期之簽約支票
      返還買受人徐炎堯，反而催促徐炎堯以匯款方式提早在96
      年12月10 日匯款1,000萬元，與常情有違。被上訴人抗辯
      上訴人與徐炎堯間之系爭契約非屬真正，亦無買賣價金之
      支付，洵非無由。
    3.關於遠東銀行利息部分：
      上訴人主張王良雄出售系爭房地予上訴人後，因系爭房地
      所在之芝麻大樓其他樓層尚有產權糾紛，上訴人無法辦理
      點交並向其他銀行貸款清償原遠東銀行之貸款債務，故與
      王良雄約定由其繼續繳付遠東銀行貸款利息，將來再為結
      算。系爭房地利息於97年4、5月份由徐炎堯繳付，係因上
      訴人原期待順利出售系爭房地以解決資金困難，豈料系爭
      房地遭假扣押，乃商請徐炎堯繼續繳納遠東銀行貸款利息
      云云（本院卷第193 頁）。查：上訴人主張系爭房地於96
      年11月30日出售予徐炎堯，於96年12月20日知悉系爭房地
      遭被上訴人假扣押，上訴人無法履行系爭契約，則徐炎堯
      於得知無法取得系爭房地所有權，依系爭契約所載，其並
      未承受王良雄與遠東銀行間貸款契約，竟然願為上訴人繳
      納系爭房地97年2至5月之貸款（原審審重訴卷第178頁）
      ，顯與常理有違。甚者，上訴人主張與徐炎堯於97年3 月
      28日協議解除契約，徐炎堯在解約之後仍繼續為上訴人繳
      納97年4、5月之利息，更與常情不符。系爭房地於95年12
      月19日移轉登記為上訴人名義（原審審重訴卷第163頁）
      ，上訴人自承因故無法辦理點交及向銀行辦理貸款，核與
      被上訴人抗辯系爭房地迄今仍由被上訴人父親林志郎占有
      等情（本院卷第99頁）大致相符。王良雄於房地已過戶為
      上訴人所有、其未占有使用系爭房地之情形下，仍持續繳
      納貸款利息至97年1月止，殊難想像王良雄何以為此違反
      常情之行為。
    4.上訴人主張其於95年間與徐炎堯合作開發新北市○○區○
      ○段之土地，於95年5月25日簽發面額2,000萬元之支票予
      徐炎堯作為出資，開發案因故未成，於98年間終止合作協
      議，徐炎堯扣抵其應收取之違約金及其他費用共計1,200
      萬元後，將剩餘款項800 萬元匯還上訴人云云。查：依上
      訴人之主張，該筆土地開發案金額達數千萬元之鉅，衡情
      當無未立書面契約單以口頭協議之可能，乃上訴人未能舉
      證以實其說，所謂土地開發案是否存在，自屬可議。徐炎
      堯於95年7、8月間匯款近7,200 萬元（原審重訴卷第70、
      71頁）至上訴人帳戶，兩造間資金往來數量龐大、頻繁，
      被上訴人抗辯上訴人徒以曾開立面額2,000萬元之支票予
      徐炎堯，不能證明其二人間確有合作開發案，及以2,000
      萬元與應賠償徐炎堯之1,000萬元抵銷後，徐炎堯於98年6
      月2、3、4日匯款計800萬元予上訴人為真，即上訴人未能
      證明確實已賠付徐炎堯違約金1,000萬元，自屬可採。
    5.按，損益相抵，係指損害賠償之債權人基於與受損害之同
      一原因事實並受有利益，其請求之賠償金額，應扣除所受
      之利益而言，此觀民法第216條之1規定自明。則損益相抵
      之要件之一，即為「被害人須因損害賠償之原因事實而取
      得利益」（最高法院96年台上字第888 號裁判參照）。被
      上訴人抗辯上訴人於系爭房地啟封後，在98年12月1 日將
      之出售訴外人向可立，出售價金尚且高出徐炎堯時2,000
      萬元，上訴人因被上訴人實施假扣押反而獲利等語。故上
      訴人主張其於違反系爭契約時即受有損害，與其爾後出售
      價格無關，不能損益相抵云云，即無可取。
五、綜上所述，上訴人主張被上訴人對其有侵權行為並造成損害
    ，為不足採，被上訴人抗辯尚屬可信。是則上訴人執此主張
    被上訴人應賠償其損害1,000萬元本息，自屬無據。從而，
    上訴人主張本於侵權行為損害賠償請求權，請求被上訴人賠
    償1,000 萬元本息，為無理由，不應准許。其假執行之聲請
    亦失所附麗，應併予駁回。原審為上訴人敗訴之判決，並駁
    回其假執行之聲請，並無不合。上訴意旨指摘原判決不當，
    求予廢棄改判，為無理由，應予駁回。
六、本件事證已臻明確，兩造其餘攻擊防禦方法，經審酌後，或
    與本件無涉，或與判決結果不生影響，毋庸一一論列。
七、據上論結，本件上訴為無理由，依民事訴訟法第449條第1項
    、第78條，判決如主文。
中    華    民    國   100    年    10    月    19    日
                      民事第二庭
                        審判長法  官  吳謙仁
                              法  官  張松鈞
                              法  官  蘇瑞華
正本係照原本作成。
如不服本判決，應於收受送達後20日內向本院提出上訴書狀，其
未表明上訴理由者，應於提出上訴後20日內向本院補提理由書狀
（均須按他造當事人之人數附繕本）上訴時應提出委任律師或具
有律師資格之人之委任狀；委任有律師資格者，另應附具律師資
格證書及釋明委任人與受任人有民事訴訟法第466條之1第1項但
書或第2項（詳附註）所定關係之釋明文書影本。如委任律師提
起上訴者，應一併繳納上訴審裁判費。
中    華    民    國   100    年    10    月    19    日
                              書記官  廖婷璇
附註：
民事訴訟法第466條之1（第1項、第2項）：
對於第二審判決上訴，上訴人應委任律師為訴訟代理人。但上訴
人或其他法定代理人具有律師資格者，不在此限。
上訴人之配偶、三親等內之血親、二親等內之姻親，或上訴人為
法人、中央或地方機關時，其所屬專任人員具有律師資格並經法
院認為適當者，亦得為第三審訴訟代理人。